臺灣高等法院臺南分院刑事判決　　　　　九十一年度上易字第五二七號　　　 潛
　　　上　訴　人
　　　即　被　告　乙　○　○
右列上訴人因詐欺案件，不服臺灣嘉義地方法院中華民國九十一年三月二十二日第一
審判決（九十年度自字第四九號），提起上訴，本院判決如左：
      主      文
上訴駁回。
      事      實
一、乙○○基於意圖為自己不法所有之概括犯意，先於民國（下同）八十九年四月十
    八日早上，至甲○○於嘉義市○○○路三九一號開設家昌廚具行，佯稱：自己係
    眷村子弟，眷村大樓中有裝潢工程即將施作，可代為引介而抽取佣金，預定價值
    新台幣（下同）七萬五千元之廚具云云，致甲○○信以為真而陷於錯誤，於同年
    四月二十五日，將廚具送至乙○○指定之業主謝奇嬌位於嘉義市復國新村眷村大
    樓工地，交由乙○○當場點收；復於同年五月十二日，以追加訂貨為由，依相同
    之詐術，預定價值三千八百元之廚具，致甲○○誤信乙○○確有交易之真意，交
    付廚具予乙○○；詎乙○○向謝奇嬌收取三、四十萬元全額工程款後，分文未支
    付甲○○上開貨款，屢經催索，亦置之不理，甲○○始知受騙。
二、案經甲○○向臺灣嘉義地方法院提起自訴。
      理      由
一、訊據上訴人即被告乙○○矢口否認有詐欺犯行，辯稱：伊非向甲○○訂貨，亦無
    自稱眷村子弟，自訴不實，伊曾欲付自訴人甲○○支票，自訴人不接受，造成伊
    很大困擾云云。
二、前開犯罪事實，業據自訴人指訴綦詳，被告於原審亦不否認向自訴人訂取上開二
    批廚具等事，並有自訴人提出被告簽收之「定貨單」一件在卷足憑，且被告業已
    向業主謝奇嬌收取全額貨款之事實，為被告供承在卷，查被告既已收取現金三、
    四十萬元工程款，竟未支付自訴人未滿八萬元之貨款，足認被告有向自訴人詐取
    財物之意圖甚明。又被告於八十九年間另於新復耀公司等處任職，有二十萬元以
    上之收入等情，為被告供陳在卷，並據原審調閱被告綜合所得稅申報資料附卷可
    稽，足認被告並非無清償資力，然被告迄今竟仍分文未支付自訴人上開貨款，亦
    足彰顯被告有詐取財物之犯意無訛。被告於原審辯稱：始終願清償自訴人，自訴
    人不接受云云，然為自訴人否認，況自訴人曾聲請原審法院依督促程序對被告發
    支付命令，亦遭被告聲明異議，被告不為否認，並有支付命令一件在卷足憑，是
    被告空言有清償之意云云，顯係卸責之詞，不足採信。被告再於本院辯稱：有要
    付自訴人支票，他不接受云云，但支票非為現款，被告積欠自訴人之貨款二年餘
    ，分文未付，支付非為現款之支票，未為自訴人接受，亦難認被告有清償之誠意
    ，仍難辭詐欺罪行。至被告於上訴狀內陳明傳訊證人黃藝雅、郭振榮，因上開事
    證已明，且未說明證明何事，核無必要。本件事證明確，被告犯行堪以認定。
三、核被告所為，係犯刑法第三百三十九條第一項之詐欺取材罪。其先後二次犯行，
    時間緊接，所犯構成要件亦復相同，顯係基於概括之犯意反覆為之，為連續犯，
    應依刑法第五十六條之規定論以一罪，並加重其刑。原審審酌被告無犯罪前案紀
    錄、品行、智識程度、犯罪之動機、手段、詐得財物之價值、自訴人所受損害程
    度，及犯罪後之態度等一切情狀，適用刑法第五十六條、第三百三十九條第一項
    、罰金罰鍰提高標準條例第一條前段、第二條，量處有期徒刑月。並以刑法第
    四十一條業於九十年一月四日修正為：「犯最重本刑為五年以下有期徒刑以下之
    刑之罪，而受六月以下有期徒刑或拘役之宣告，因身體、教育、職業或家庭之關
    係，執行顯有困難者，得以一元以上三元以下折算壹日，易科罰金。」本件被告
    犯罪時間係在舊法時期，比較新舊法結果，新法對被告有利，依刑法刑法第二條
    第一項前段規定自應適用新法，被告所犯刑法第三百三十九條第一項之罪，屬於
    最重本刑為五年以下有期徒刑以下之刑之罪，依新法即刑法第四十一條第一項前
    段，諭知如易科罰金，以三佰元折算一日。本院經核原判決認事用法，均無不合
    ，量刑亦屬妥適。被告上訴否認犯罪，指摘原判決不當，為無理由，應予駁回。
四、據上論斷，應依刑事訴訟法第三百六十八條，判決如主文。
中  華  民  國      九十一      年        五        月      二十二      日
                                臺灣高等法院臺南分院刑事第一庭
                                    審判長法官  茆    臺    雲
                                          法官  李    文    福
                                          法官  蔡    長    林
右正本證明與原本無異。
不得上訴。
                                    法院書記官  李    培    薇
中  華  民  國      九十一    年        五        月      二十三      日
附錄本案論罪科刑法條全文：
刑法第三百三十九條第一項
  意圖為自己或第三人不法之所有，以詐術使人將本人或第三人之物交付者，處五年
以下有期徒刑、拘役或科或併科一千元以下罰金。
